【裁判字號】    97,中簡上,888
【裁判日期】    971201
【裁判案由】    重利
【裁判全文】
臺灣臺中地方法院刑事判決           97年度中簡上字第888號
上  訴  人
即  被  告  乙○○
選任辯護人  陳明發律師
上列上訴人因重利案件，不服本院臺中簡易庭九十七年度中簡字
第二八四一號中華民國九十七年九月九日第一審簡易判決（聲請
案號：臺灣臺中地方法院檢察署九十七年度偵字第一五五三七號
），提起上訴，本院判決如下：
    主    文
上訴駁回。
    事實及理由
一、本案經本院審理結果，認第一審簡易判決認事用法及量刑均
    無不當，應予維持，並引用第一審判決書記載之事實、證據
    及理由（如附件）。
二、上訴人即被告（下稱被告）乙○○上訴理由略以：被害人丙
    ○○在九十七年一月三十日係向伊借款新臺幣（下同）二萬
    元，而非三萬元，另一萬元係九十七年三月二十日所加借，
    且至九十七年六月十七日止，伊僅向被害人丙○○收取利息
    及倉棧費共八千四百元，而非一萬零八百元；另伊是否乘被
    害人「急迫」，此項要件須依積極證據予以證明；原審認定
    伊係收當「汽車行照」而有違當鋪業法第十六條之規定，亦
    屬違背經驗法則及論理法則；被害人丙○○所簽立交付當鋪
    之切結書，既係在自由意志下所簽署，並未違反強制禁止規
    定，亦未違背公序良俗，依契約自由原則應屬合法有效，原
    審就此未為任何說明，即遽認被告收當行為無效，自屬理由
    不備；又當鋪業者所收利息及倉棧費如未逾當鋪業法規定之
    利率及費用標準，尚不能認為係與原本顯不相當之重利；另
    被害人丙○○借款金額僅三萬元，伊前後亦僅收息八千四百
    元，原審量處有期徒刑四月，與他案相較亦屬過重云云。然
    查：
（一）證人即被害人丙○○於九十七年六月十七日警詢時業已證
      稱：「我是在九十七年一月三十日十七時許，因為缺錢很
      急所以在開車途經該公司便進去借錢，我因為第一次借款
      也不知道利息高低如何分別，便向該公司借了新臺幣三萬
      元」等語，而被告於同年月十八日接受檢察官偵訊時，經
      檢察官提示前揭被害人丙○○警詢筆錄，被告即當庭確認
      被害人丙○○前揭指訴均無錯誤，更表示借款金額亦屬正
      確。被告辯稱：被害人丙○○於九十七年一月三十日僅向
      伊借款二萬元云云，顯與其先前所為供述及被害人丙○○
      之指訴有違，已難遽為採信。至於被告於九十七年六月十
      八日警詢時自承：「丙○○借三萬元，在二、三、四月份
      連同預扣利息及倉棧費用共繳交了四期利息，總共新臺幣
      一萬零八百元。」等語（詳見警卷第七頁第二至四行），
      其於本院審理時翻異前詞，改稱僅收取利息及倉棧費八千
      四百元云云，亦屬畏罪卸責之詞，不足為取。
（二）再者，被害人丙○○係因需財孔急，始於恰巧路過之際臨
      時向被告借款三萬元等情，已據其於前揭警詢筆錄中詳述
      無訛。且被告與被害人丙○○先前既不相識，平日亦無任
      何金錢往來，倘被害人丙○○非因財力困窘亟需現款周轉
      ，又何來承受利率高達百分之一百零八之鉅額利息負擔，
      而向素昧平生之被告借款應急之理？準此以言，被告確係
      利用被害人丙○○急迫用錢之際貸予現款收取重利，亦非
      無據，殆無疑義。
（三）至於被告既非占有質物即被害人丙○○所有之車牌號碼三
      九二七－ＵＡ號自用小客車，依法自無從成立營業質權，
      本案僅屬一般借貸性質，被告自無從主張依當鋪業法之標
      準收取利息及倉棧費，此據原審判決於理由中論述綦詳，
      且說明行車執照或個人身分證等類似文件，均不得作為「
      質當物」（見原審判決三、被告辯解不採之理由《二》）
      。上訴意旨指稱：「原審未察，竟稱被告當鋪係收當汽車
      行照」云云，恐與原審判決理由之記載不符，非無誤會。
      且原審認定被告並無當鋪業法之適用，應係導因於被告並
      未實際占有質物之故，而與其是否收當汽車行照無關。從
      而，被告上訴意旨指摘：原審稱伊當鋪係收當行車執照，
      有違當鋪業法第十六條規定，顯違經驗法則及論理法則云
      云，亦與原審判決認事用法之依據有所出入，顯非可採。
（四）又按量刑輕重，係屬事實審法院得依職權自由裁量之事項
      ，茍已斟酌刑法第五十七條各款所列情狀而未逾越法定刑
      度，不得遽指為違法，最高法院七十二年台上字第六六九
      六號判例意旨可資參照。本件原審量刑既已審酌刑法第五
      十七條之各款情形，亦未逾越法定刑度，揆諸前揭判例意
      旨，自不能率指原審判決有何違法失當之處。上訴意旨徒
      憑其他法院針對個案之量刑結果，即謂原審判決量處有期
      徒刑四月之刑期過重，自非允洽，無足為取。
    綜上所陳，被告前揭所辯均非可採，尚不足以動搖第一審簡
    易判決所認定之犯罪事實與量刑結果，其上訴為無理由，應
    予駁回。
三、據上論斷，應依刑事訴訟法第四百五十五條之一第一項、第
    三項、第三百七十三條、第三百六十八條，判決如主文。
本案經檢察官甲○○到庭執行職務。
中    華    民    國    97    年    12    月    1     日
                  刑事第七庭  審判長法  官  陳如玲
                                    法  官  張清洲
                                    法  官  高文崇
上正本證明與原本無異。
本件不得上訴。
                                    書記官  林淑慧
中    華    民    國    97    年    12    月    1     日


司法院資訊處製作；財團法人民間司法改革基金會備份。
